【裁判字號】    97,交上訴,87
【裁判日期】    971023
【裁判案由】    公共危險等
【裁判全文】
臺灣高等法院刑事判決                97年度交上訴字第87號
上  訴  人  臺灣宜蘭地方法院檢察署檢察官
被      告  甲○○
選任辯護人  黃金亮律師
            李秋銘律師
上列上訴人因公共危險等案件，不服臺灣宜蘭地方法院97年度交
訴字第8號，中華民國97年4月29日第一審判決（起訴案號：臺灣
宜蘭地方法院檢察署97年度偵字第469號），提起上訴，本院判
決如下：
    主  文
原判決關於過失致人於死、駕駛動力交通工具肇事，致人死亡而
逃逸部分及執行刑均撤銷。
甲○○因過失致人於死，處有期徒刑壹年貳月。又駕駛動力交通
工具肇事，致人死亡而逃逸，處有期徒刑壹年捌月。
其他上訴駁回。
上開撤銷改判部分所處之刑與上訴駁回部分所處有期徒刑陸月，
應執行有期徒刑參年。
    事  實
一、甲○○前因酒後駕車，遭吊扣駕駛執照後，仍於民國96年11
    月15日晚間，在宜蘭縣冬山鄉台塑加油站旁小吃部飲用高粱
    酒後，明知已無安全駕駛動力交通工具之能力，仍於翌（16
    ）日凌晨，駕駛車牌號碼2210-PH號自用小客車，於96年11
    月16日凌晨1時10分許，沿宜蘭縣礁溪鄉○○路○段由南往
    北方向行駛，行經宜蘭縣礁溪鄉○○路○段與復興街之設置
    閃光號誌交岔路口時，本應注意車前狀況，隨時採取必要之
    安全措施，且閃光黃燈表示「警告」，車輛應減速接近，注
    意安全，小心通過，雖依當時天候雨，但夜間有照明、路面
    無缺陷及無障礙物，視距良好，並無不能注意之情事，竟疏
    未注意，自後撞及前方由黃文男所騎乘之車牌號碼GVX-855
    號重型機車，致黃文男人車倒地後受有頭部外傷併顱內出血
    之傷害。詎甲○○明知已駕車肇事致人受傷，竟不思留於現
    場處理，且未下車察看，竟基於肇事逃逸之犯意，駕駛上開
    自用小客車順向逃逸，並撞及路邊停放之張正引所有車牌號
    碼Q3-4608號自用小客車，甲○○駕駛之自用小客車車牌因
    而掉落現場。黃文男旋即經由民眾報警後送宜蘭縣礁溪鄉杏
    和醫院急救，於到醫院前已無心跳、血壓、呼吸，經急救40
    分鐘後仍於凌晨1時45分許因前揭傷害不治死亡。嗣經警循
    線查獲，並於同日凌晨2時43分許對甲○○進行酒測，依呼
    氣測試法測得其每公升酒精濃度達0.68毫克，且於訊問過程
    中有語無倫次、含糊不清之情形。
二、案經臺灣宜蘭地方法院檢察署檢察官據報相驗後自動檢舉偵
    查起訴。
    理  由
壹、程序方面：按被告以外之人於審判外之陳述，雖不符刑事訴
    訟法第159條之1至第159條之4之規定，而經當事人於審判程
    序同意作為證據，法院審酌該言詞陳述或書面陳述作成時之
    情況，認為適當者，亦得為證據；當事人、代理人或辯護人
    於法院調查證據時，知有刑事訴訟法第159條第1項不得為證
    據之情形，而未於言詞辯論終結前聲明異議者，視為有前項
    之同意，刑事訴訟法第159條之1、第159條之5第1項、第2項
    分別定有明文。經查，本判決下列所引用之被告以外之人於
    審判外之陳述，檢察官、被告於原審及本院言詞辯論終結前
    均未聲明異議，本院審酌上開證據資料製作時之情況，尚無
    違法不當及證明力明顯過低之瑕疵，亦認為以之作為證據應
    屬適當，故揆諸前開規定，認前揭證據資料有證據能力，合
    先敘明。
貳、實體方面：
一、訊據被告甲○○於本院審理中，對於上開酒後駕車、過失致
    人於死、肇事逃逸等犯行均坦承不諱，經查：
（一）本件被害人黃文男因本件車禍受有頭部外傷併顱內出血之
      傷害，經送杏和醫院急救，於到醫院前已無心跳、血壓、
      呼吸，經急救40分鐘後，仍於96年11月16日凌晨1時45分
      許因前揭傷害不治死亡，有杏和醫院診斷證明書1紙（參
      見96年度相字第390號卷第10頁）附卷可佐，且經臺灣宜
      蘭地方法院檢察署檢察官督同法醫相驗屬實，製有勘驗筆
      錄、相驗屍體證明書、法醫檢驗報告書及相驗照片32幀（
      參見96年度相第390號卷第81、85、89至99、102至117頁
      ），並有本院依職權調閱杏和醫院被害人黃文男之病歷資
      料（本院卷第74頁至93頁）在卷可憑。
（二）本件車禍現場為宜蘭縣礁溪鄉○○路○段與復興街之設置
      閃光號誌交岔路口，此有宜蘭縣警察局礁溪分局員警製作
      之道路事故現場圖、道路交通事故調查報告表(一)、(二)、現
      場及車損照片107幀（參見96年度相字第390號卷第23至80
      頁）附卷可稽。再依卷附車損照片，被害人騎乘之機車車
      損情形，機車後煞車燈脫落、油箱脫落、後車牌兩端向內
      彎，被告之自用小客車車頭中央處嚴重凹損，擋風玻璃中
      央處破裂，顯見被告係自後追撞在前之被害人機車。按汽
      車行駛時，駕駛人應注意車前狀況，並隨時採取必要之安
      全措施，又閃光黃燈表示「警告」，車輛應減速接近，注
      意安全，小心通過，道路交通安全規則第94條第3項、道
      路交通標誌標線號誌設置規則第211條第1項第1款分別定
      有明文。雖依當時天候雨，但夜間有照明、路面無缺陷及
      無障礙物，視距良好，並無不能注意之情事，被告竟疏未
      注意而自後撞及被害人騎乘之機車，其駕駛行為顯有過失
      。再本件送請臺灣省基宜區車輛行車事故鑑定委員會鑑定
      後，亦同此認定，有該委員會96年12月19日基宜鑑字第09
      65002857號函檢送之分析意見書在卷可佐（參見96年度相
      字第390號卷第136至138頁）。
（三）按汽車駕駛人於飲酒後，其吐氣所含酒精濃度超過每公升
      0.25毫克，不得駕駛，道路交通安全規則第114條第2款定
      有明文，被告於肇事後，經警測得其呼氣中酒精濃度為每
      公升0.68毫克，且於訊問過程中有語無倫次、含糊不清之
      情形，有卷附酒精濃度測試單及刑法第185條之3案件測試
      觀察紀錄表（參見96年度相字第390號卷第14、119頁）各
      1紙可佐。而飲酒後酒精會使人之自主神經系統產生亢奮
      與認知功能的暫時性缺損，且酒後駕車之駕駛人對於移動
      景物的追蹤能力、經強光照射後恢復視力、監視四周之注
      意力，均較平時缺乏，而依被告肇事當時之客觀情狀，並
      無不能注意之情事，被告未能注意車前狀況而自後追撞被
      害人機車，顯見被告肇事當時確係酒後導致注意力無法集
      中，對於交通號誌或指揮之遵守能力已有欠缺，並已達酒
      醉之程度堪予認定。
（四）本件車禍發生後，被告旋即駛離現場，並撞及路邊停放張
      正引所有之車牌號碼Q3-4608號自用小客車，被告駕駛之
      自用小客車車牌因而掉落現場，業據證人張正引於警訊中
      證述在卷（參見96年度相字第390號卷第7、8頁96年11月
      16日警訊筆錄）。再依被告車輛之車損情形，自用小客車
      車頭中央處嚴重凹損，擋風玻璃中央處破裂，可見車禍當
      時撞擊力道之激烈，被告於車禍後，不思停留現場協助救
      護，竟駕車離去，其肇事後逃逸之犯行至為明確。
（五）被害人因本件車禍受有頭部外傷併顱內出血之傷害，而於
      車禍後，適有警車經過，隨即由證人張正引告知警察處理
      ，將被害人送醫急救，此據證人張正引、黃青濤於警訊中
      證述在卷（參見96年度相字第390號卷第7至9頁96年11月
      16日警訊筆錄），是被告雖於車禍後即駕車逃逸，但被害
      人隨即經由現場民眾報警處理及送醫急救，再依杏和醫院
      前開診斷證明書所載，被害人於送醫前，即無心跳、血壓
      、呼吸之現象，於急救後不治死亡，顯見被害人因上開傷
      害不治死亡係因車禍所致，被害人之死亡與被告之過失駕
      駛行為間，顯有相當因果關係。綜上所陳，本件事證明確
      ，被告酒後駕車、過失致人於死、肇事逃逸犯行至堪認定
      ，應依法論科。
二、核被告所為，係犯刑法第185條之3服用酒類不能安全駕駛動
    力交通工具駕駛罪、第185條之4肇事逃逸罪、第276條第1項
    過失致人於死罪。被告所犯上開3罪，犯意各別、行為互殊
    ，應予分論併罰。被告於車禍當時，駕駛執照前因酒後駕車
    而遭吊扣，屬無照駕駛，有汽車駕駛人證號電腦查詢資料1
    紙（參見96年度相字第390號卷第18頁）在卷可憑，其因酒
    醉及無照駕車致人死亡，依法應負刑事責任，就被告所犯過
    失致人於死罪部分，應依道路交通管理處罰條例第86條第1
    項加重其刑。
四、原審以被告罪證明確，就被告所犯服用酒類不能安全駕駛動
    力交通工具而駕駛罪部分，適用刑法第185條之3之規定，並
    審酌被告犯罪之一切情狀，量處有期徒刑6月，經核認事用
    法及量刑均無不合，檢察官循告訴人之請上訴指摘原判決量
    刑太輕，非有理由，此部分上訴應予駁回。至被告所犯過失
    致死罪、駕駛動力交通工具肇事，致人死亡而逃逸罪部分，
    原判決固非無見，惟查，被告前已因酒後駕車，遭吊扣駕駛
    執照，本不得在吊扣駕照期間再行駕車，竟又酒後駕車上路
    ，導致被害人遭撞擊死亡，肇事後並駕車逃逸，惡性非輕；
    且被告於事發後，迄今仍未與被害人家屬達成和解，至今分
    文未賠，使被害人家屬哀痛逾恆，被告犯罪後態度實不佳，
    原審就被告過失致人於死、肇事逃逸罪部分僅分別量處被告
    有期徒刑1年、1年，自嫌輕縱。檢察官依循告訴人之請求提
    出本件上訴，認原審此部分量刑過輕，並非全無理由，自應
    由本院將原判決關於過失致人於死部分及肇事逃逸罪部分予
    以撤銷改判，而其應執行刑部分，亦失所依據，應併予撤銷
    。爰審酌被告酒後駕車，過失程度重大，其行為除致被害人
    黃文男生命橫遭剝奪，犯罪所生危害非輕，迄未與被害人家
    屬達成和解等及其他一切情狀，就過失致人於死部分量處有
    期徒刑1年2月，就駕駛動力交通工具肇事，致人死亡而逃逸
    罪部分量處有期徒刑1年8月，並與駁回上訴部分所處之刑，
    定其應執行刑有期徒刑3年。
據上論斷，應依刑事訴訟法第369條第1項前段、第364條、第368
條、第299條第1項前段，道路交通管理處罰條例第86條第1項，
刑法第185條之4、第276條第1項、第51條第5款，罰金罰鍰提高
標準條例第1條前段，判決如主文。
本案經檢察官林秀濤到庭執行職務。
中    華    民    國    97    年    10    月    23    日
                  刑事第六庭審判長法  官  林堭儀
                                  法  官  張明松
                                  法  官  吳淑惠
以上正本證明與原本無異。
肇事逃逸罪部分如不服本判決應於收受送達後十日內向本院提出
上訴書狀，其未述上訴之理由者並得於提起上訴後十日內向本院
補提理由書（均須按他造當事人之人數附繕本）。
其餘不得上訴。
                                  書記官  陳雅加
中    華    民    國    97    年    10    月    23    日
附錄本案論罪科刑法條全文：
刑法第185條之3
服用毒品、麻醉藥品、酒類或其他相類之物，不能安全駕駛動力
交通工具而駕駛者，處一年以下有期徒刑、拘役或科或併科十五
萬元以下罰金。
刑法第185條之4
駕駛動力交通工具肇事，致人死傷而逃逸者，處6月以上5年以下
有期徒刑。
刑法第276條第1項
因過失致人於死者，處2年以下有期徒刑、拘役或2千元以下罰金
。


司法院資訊處製作；財團法人民間司法改革基金會備份。
